臺灣臺中地方法院刑事判決
111年度易字第171號
公  訴  人  臺灣臺中地方檢察署檢察官
被      告  黃琨義




上列被告因詐欺案件，經檢察官提起公訴（110年度偵字第16491
號、第23121號、第28011號、第35012號、第39946號），被告於
準備程序中就被訴事實為有罪之陳述，經本院合議庭裁定改由受
命法官獨任進行簡式審判，判決如下：
    主    文
黃琨義犯如附表「主文」欄所示各罪，共伍罪，各處如附表「主
文」欄所示之刑及沒收。應執行有期徒刑壹年，如易科罰金，以
新臺幣壹仟元折算壹日。沒收部分併執行之。
    犯罪事實
一、黃琨義分別為下列行為：
㈠、意圖為自己不法之所有，基於詐欺取財之犯意，明知無意願
    或資力負擔行動電話分期付款之款項，仍於民國109年11月1
    7日晚間某時許，撥打電話予友人陳學勳，向陳學勳要求代
    為以分期付款方式購買行動電話，並允諾給予陳學勳新臺幣
    （下同）1萬元之報酬云云，致陳學勳陷於錯誤，於109年11
    月18日會同黃琨義前往位在臺中市○區○○路000號之晨瑋數位
    館，以分期付款方式購買蘋果廠牌iPhone 12 Pro 256G型號
    行動電話1具（價值約5萬1840元）。陳學勳取得上開行動電
    話後，向黃琨義詢問後續繳納貸款事宜，因黃琨義避重就輕
    ，陳學勳發覺有異，乃拒絕交付上開行動電話，黃琨義又承
    前犯意，向陳學勳佯稱自己行動電話電力耗盡，向陳學勳借
    用上開行動電話，致陳學勳又陷於錯誤，交付上開行動電話
    予黃琨義。嗣因黃琨義未返還上開行動電話，復聯絡無著，
    陳學勳發覺有異，報警處理，始悉上情。
㈡、意圖為自己不法之所有，基於詐欺取財之犯意，於110年1月2
    2日前之不詳時日，以微信暱稱「湯姆嗑吐司」向友人康綵
    睿佯稱因工作聯繫之用，急需使用行動電話，但自有之行動
    電話容量不足，無法下載工作使用之應用程式，欲向康綵睿
    借用行動電話云云，致康綵睿陷於錯誤，同意出借蘋果廠牌
    橘色iPhone XR 128G型號行動電話1具（價值約5萬元），遂
    於110年1月22日下午5時30分許，在臺中市○○區○○路000號之
    統一超商逢廣門市前，將上開行動電話交予黃琨義不知情之
    真實姓名年籍不詳之女性友人。嗣因黃琨義未依約返還上開
    行動電話，康綵睿發覺有異，報警處理，始悉上情。
㈢、意圖為自己不法之所有，基於詐欺取財之犯意，明知無意願
    或資力負擔行動電話分期付款之款項，仍於110年4月26日前
    之不詳時日，向友人黃雁琪佯稱可借款5000元予黃雁琪，惟
    需黃雁琪先協助其以分期付款方式購買行動電話云云，致黃
    雁琪陷於錯誤，先以分期付款方式購買蘋果廠牌iPhone 12 
    Pro Max型號行動電話1具（價值約5萬4000元）後，依黃琨
    義之指示，於110年4月26日下午1時30分許，在臺中市○區○○
    路000號前，將上開行動電話交予駕駛車牌號碼000-0000號
    自用小客車之駕駛即不知情之白牌計程車司機劉柏志，再由
    劉柏志將該行動電話轉交黃琨義。後黃琨義未依約將款項匯
    入黃雁琪之帳戶，經黃雁琪催討款項，黃琨義承前犯意，接
    續再向黃雁琪佯稱提款卡遭鎖卡，需向黃雁琪借用行動電話
    抵押借款以解除鎖定，方能償還黃雁琪購買上開行動電話之
    費用云云，致黃雁琪又陷於錯誤，於110年4月27日下午4時5
    0分許，在臺中市○○區○○路0段00○0號，將其所有之蘋果廠牌
    iPhone 11型號行動電話1具（價值約3萬元）交予黃琨義。
    嗣因黃琨義未依約付款或返還行動電話，黃雁琪發覺有異，
    報警處理，始悉上情。
㈣、意圖為自己不法之所有，基於詐欺取財之犯意，明知無意願
    或資力負擔行動電話分期付款之款項，仍於110年5月6日下
    午4時許，以LINE向友人許昱程佯稱因曾另申辦貸款，無法
    自行辦理分期付款，欲請託許昱程代為以分期付款方式購買
    行動電話，並允諾支付許昱程1萬元之報酬云云，致許昱程
    陷於錯誤，於110年5月6日下午6時許，在上址晨瑋數位館，
    以分期付款方式購買蘋果廠牌iPhone 12 Pro 128GB型號之
    行動電話1具（價值約4萬8600元），旋於上開時地交付黃琨
    義。嗣因黃琨義未依約繳納分期付款，許昱程發覺有異，報
    警處理，始悉上情。
㈤、意圖為自己不法之所有，基於詐欺取財之犯意，於110年6月1
    4日凌晨5時許，使用女友王怡姍（涉犯詐欺罪嫌部分，由檢
    察官另不起訴處分）行動電話之LINE，向王怡姍之友人張曜
    麟佯稱因缺錢繳納房租，欲向張曜麟借款8000元云云，並提
    供自己之行動電話門號0000000000號予張曜麟，誆稱是房東
    之聯絡電話可供張曜麟查證，經張曜麟撥打上開門號後，黃
    琨義即接聽電話佯裝為房東，並與張曜麟互加微信，再以微
    信向張曜麟謊稱王怡姍確實積欠房租云云，致張曜麟陷於錯
    誤，於110年6月14日凌晨5時59分許，以國泰世華銀行帳號0
    00000000000號帳戶匯款8000元至黃琨義指定不知情之徐湘
    涵（涉犯詐欺罪嫌部分，由檢察官另不起訴處分）申辦之中
    國信託商業銀行帳號000000000000號帳戶後，由徐湘涵將該
    筆款項提領交予黃琨義。嗣因黃琨義未依約還款，經張曜麟
    發覺有異，報警處理，始悉上情。
二、案經許昱程告訴及陳學勳訴由臺中市政府警察局第三分局、
    康綵睿訴由臺中市政府警察局第六分局、黃雁琪訴由臺中市
    政府警察局第五分局、張曜麟訴由臺中市政府警察局第六分
    局報告臺灣臺中地方檢察署檢察官偵查起訴。
    理    由
一、本案被告黃琨義所犯為死刑、無期徒刑、最輕本刑3年以上
    有期徒刑以外之罪，亦非屬高等法院管轄之第一審案件，被
    告於準備程序進行中，先就被訴事實為有罪之陳述，經告知
    簡式審判程序之旨，並聽取檢察官、被告之意見後，本院依
    刑事訴訟法第273條之1第1項裁定進行簡式審判程序，是本
    案之證據調查，依同法第273條之2規定，不受同法第159條
    第1項、第161條之2、第161條之3、第163條之1，及第164條
    至第170條所規定證據能力認定及調查方式之限制。
二、上開犯罪事實，業據被告於偵訊、本院準備程序及審理時均
    坦承不諱（見偵16491卷第153至158頁、本院卷第129頁、第
    144頁），核與證人即告訴人陳學勳、許昱程、張曜麟於警
    詢、偵訊、證人即告訴人康綵睿、黃雁琪於警詢、證人劉伯
    志於警詢、證人王怡姍、徐湘涵於警詢、偵訊時證述之內容
    相符，並有員警職務報告（見偵3121卷第15至16頁、偵2801
    1卷第21頁）、被告使用之行動電話門號0000000000號及微
    信暱稱「湯姆嗑吐司」帳號資訊翻拍照片（見偵3121卷第41
    頁）、行動電話門號0000000000號之通聯調閱查詢單及身分
    關係圖（見偵3121卷第43至45頁）、車牌號碼000-0000號自
    用小客車之監視器翻拍截圖及車行紀錄（見偵28011卷第45
    頁）、告訴人黃雁琪、許昱程、張曜麟、證人徐湘涵之指認
    犯罪嫌疑人紀錄表（見偵28011卷第31至35頁、他卷第303至
    305頁、偵35012卷第69至75頁、第49至53頁）、告訴人陳學
    勳提出被告簽立借用手機合約照片（見偵16491卷第53頁至5
    5頁、第37頁）、告訴人康綵睿與被告之微信對話截圖（見
    偵3121卷第27至33頁）、告訴人康綵睿交付手機之監視器翻
    拍截圖（見偵3121卷第35至37頁）、告訴人康綵睿交付之iP
    hone XR外盒翻拍照片（見偵3121卷第39頁）、告訴人黃雁
    琪與被告之LINE對話文字紀錄（見偵28011卷第53至84頁）
    、告訴人許昱程與被告之LINE對話紀錄截圖（見他卷第5至2
    57頁）、告訴人許昱程提出被告手寫承諾書（見他卷第259
    頁）、告訴人許昱程之分期付款申購契約書（見他卷第313
    頁）、告訴人張曜麟與LINE暱稱「shan安」之對話紀錄截圖
    （見偵35012卷第87至97頁）、告訴人張曜麟與佯裝「李房
    東」之被告之微信對話紀錄截圖、房屋租賃契約書、網銀AP
    P轉帳交易明細及LINE暱稱「shan安」「阿義」好友資料翻
    拍照片（見偵35012卷第99至107頁）、告訴人張曜麟與LINE
    暱稱「Han」之對話紀錄截圖（見偵35012卷第109至116頁）
    、證人徐湘涵提出與被告之LINE、Instagram對話紀錄截圖
    （見偵35012卷第117至125頁）、徐湘涵申辦之中國信託商
    業銀行帳號000000000000號帳戶歷史交易明細（見偵35012
    卷第81至86頁）在卷可稽，足認被告上開任意性自白應與事
    實相符。綜上，本案事證明確，被告犯行均堪認定，應予依
    法論科。
三、論罪科刑：
㈠、核被告就犯罪事實一、㈠至㈤所為，均係犯刑法第339條第1項
    之詐欺取財罪。
㈡、被告①就犯罪事實一、㈡利用不知情之真實姓名年籍不詳之女
    性友人，向告訴人康綵睿收取iPhone XR 128G型號行動電話
    1具；②就犯罪事實一、㈢利用不知情之白牌計程車司機劉柏
    志，向告訴人黃雁琪收取iPhone 12 Pro Max型號行動電話1
    具；③就犯罪事實一、㈤利用不知情之徐湘涵提領告訴人張曜
    麟所匯款之8000元，以實行詐欺取財之行為，均為間接正犯
    。
㈢、被告就犯罪事實一、㈢所示2次向告訴人黃雁琪詐取行動電話
    之行為，係於密切接近之時間實施，侵害法益無二，各行為
    之獨立性極為薄弱，依一般社會健全觀念，在時間差距上，
    難以強行分開，在刑法評價上，視為數個舉動之接續施行，
    合為包括之一行為予以評價，較為合理，應論以接續犯。被
    告上開所犯5次詐欺取財犯行，犯意各別，行為互殊，應予
    分論併罰。　
㈣、爰審酌被告不思以合法手段取得所需，恣意詐取各該告訴人
    之錢財，使該等告訴人受有如犯罪事實一、㈠至㈤所示之財產
    上損失，實有不該；並斟酌被告犯後雖坦承犯行，但尚未與
    各該告訴人和解並賠償其等所受之損害；參以被告之素行、
    於本院審理時自述之教育程度、家庭經濟生活狀況等一切情
    狀，分別量處如附表主文欄所示之刑，並均諭知易科罰金之
    折算標準。另本院衡酌被告所犯上開各罪均係詐欺取財之犯
    罪類型，其犯罪態樣、手段及侵害之法益相同，且各罪之犯
    罪時間間隔非久等情，可認被告所受責任非難重複之程度較
    高，再斟酌其犯數罪所反應人格特性，而為整體評價後，定
    應執行之刑如主文所示，又上開所定應執行之刑雖已逾6 月
    ，依刑法第41條第8 項規定，仍得易科罰金，爰併諭知易科
    罰金之折算標準。
四、沒收：　　
㈠、被告就犯罪事實一、㈠所詐得之iPhone 12 Pro 256G型號行動
    電話1具；就犯罪事實一、㈡所詐得之iPhone XR 128G型號行
    動電話1具；就犯罪事實一、㈢所詐得之iPhone 12 Pro Max
    型號行動電話、iPhone 11型號行動電話各1具；就犯罪事實
    一、㈣所詐得之iPhone 12 Pro 128GB型號之行動電話1具；
    就犯罪事實一、㈤所詐得之8000元，均屬被告各次詐欺取財
    犯行之犯罪所得，雖未扣案，仍應依刑法第38條之1 第1 項
    前段及第3 項之規定，於各次罪名項下宣告沒收，並於全部
    或一部不能沒收或不宜執行沒收時，追徵其價額。
㈡、被告所用於供本案詐欺取財犯行之電子設備並未扣案，且非
    屬違禁物，本院考量該電子設備乃供一般人作為日常生活使
    用，不具社會危險性，被告僅附隨地以該電子設備犯本罪，
    沒收並不當然可達到預防並遏止犯罪之目的，將之沒收實欠
    缺刑法上之重要性，故依刑法第38條之2 第2 項規定，不予
    宣告沒收及追徵，併此敘明。
據上論斷，應依刑事訴訟法第273 條之1 第1 項、第299 條第1
項前段，刑法第339 條第1 項、第41條第1項前段、第8項、第51
條第5 款、第38條之1 第1 項前段、第3 項、第40條之2 第1 項
，刑法施行法第1 條之1 第1 項，判決如主文。
本案經檢察官屠元駿提起公訴，檢察官羅秀蓮到庭執行職務。
中　　華　　民　　國　　111 　年　　7 　　月　　15　　日
                  刑事第三庭  法  官  簡志宇
以上正本證明與原本無異。　　　　　　　　　
如不服本判決應於收受送達後20日內向本院提出上訴書狀，並應
敘述具體理由；其未敘述上訴理由者，應於上訴期間屆滿後20日
內向本院補提理由書（均須按他造當事人之人數附繕本）「切勿
逕送上級法院」。
告訴人或被害人對於判決如有不服，具備理由請求檢察官上訴者
，其上訴期間之計算係以檢察官收受判決正本之日期為準。
                              書記官  林勝彥　　        
中　　華　　民　　國　　111 　年　　7 　　月　　15　　日
附錄論罪科刑法條
◎中華民國刑法第339條第1項：
意圖為自己或第三人不法之所有，以詐術使人將本人或第三人之
物交付者，處5 年以下有期徒刑、拘役或科或併科50萬元以下罰
金。　　
附表：
編號 犯罪事實 主文 一 犯罪事實一、㈠ 黃琨義犯詐欺取財罪，處有期徒刑肆月，如易科罰金，以新臺幣壹仟元折算壹日。未扣案之犯罪所得iPhone 12 Pro 256G型號行動電話壹具沒收，於全部或一部不能沒收或不宜執行沒收時，追徵其價額。 二 犯罪事實一、㈡ 黃琨義犯詐欺取財罪，處有期徒刑肆月，如易科罰金，以新臺幣壹仟元折算壹日。未扣案之犯罪所得iPhone XR 128G型號行動電話壹具沒收，於全部或一部不能沒收或不宜執行沒收時，追徵其價額。 三 犯罪事實一、㈢ 黃琨義犯詐欺取財罪，處有期徒刑伍月，如易科罰金，以新臺幣壹仟元折算壹日。未扣案之犯罪所得iPhone 12 Pro Max型號行動電話、iPhone 11型號行動電話各壹具均沒收，於全部或一部不能沒收或不宜執行沒收時，追徵其價額。 四 犯罪事實一、㈣ 黃琨義犯詐欺取財罪，處有期徒刑肆月，如易科罰金，以新臺幣壹仟元折算壹日。未扣案之犯罪所得iPhone 12 Pro 128GB型號之行動電話壹具沒收，於全部或一部不能沒收或不宜執行沒收時，追徵其價額。 五 犯罪事實一、㈤ 黃琨義犯詐欺取財罪，處有期徒刑貳月，如易科罰金，以新臺幣壹仟元折算壹日。未扣案之犯罪所得新臺幣捌仟元沒收，於全部或一部不能沒收或不宜執行沒收時，追徵其價額。